【裁判字號】    98,台上,376
【裁判日期】    980306
【裁判案由】    請求確認抵押債權不存在等
【裁判全文】
最高法院民事裁定              九十八年度台上字第三七六號
上  訴  人  丁○○
訴訟代理人  賈育民律師
被 上訴 人  甲○○
            乙○○
            丙○○
共     同
訴訟代理人  方智雄律師
上列當事人間請求確認抵押債權不存在等事件，上訴人對於中華
民國九十七年五月二十日台灣高等法院第二審更審判決（九十五
年度重上更(二)字第九五號），提起上訴，本院裁定如下：
    主  文
上訴駁回。
第三審訴訟費用由上訴人負擔。
    理  由
按上訴第三審法院，非以原判決違背法令為理由，不得為之。又
提起上訴，上訴狀內應記載上訴理由，其以民事訴訟法第四百六
十九條所定事由提起第三審上訴者，應於上訴狀內表明：原判決
所違背之法令及其具體內容、暨依訴訟資料合於該違背法令之具
體事實。其依同法第四百六十九條之一規定提起上訴者，並應具
體敘述為從事法之續造、確保裁判之一致性或其他所涉及之法律
見解具有原則上重要性之理由。同法第四百六十七條、第四百七
十條第二項分別定有明文。而依同法第四百六十八條規定，判決
不適用法規或適用不當者，為違背法令；依同法第四百六十九條
規定，判決有該條所列各款情形之一者，為當然違背法令。是當
事人提起第三審上訴，如合併以同法第四百六十九條及第四百六
十九條之一之事由為上訴理由時，其上訴狀或理由書應表明該判
決所違背之法令條項，或有關判例、解釋字號，或成文法以外之
習慣或法理等及其具體內容，暨係依何訴訟資料合於該違背法令
之具體事實，並具體敘述為從事法之續造、確保裁判之一致性或
其他所涉及之法律見解具有原則上重要性之理由。如未依上述方
法表明，或其所表明者與上開法條規定不合時，即難認為已合法
表明上訴理由，其上訴自非合法。本件上訴人對於原判決提起第
三審上訴，雖以該判決違背法令為由，惟核其上訴理由狀所載內
容，係就原審取捨證據、認定事實及解釋契約之職權行使所論斷
：訴外人吳麗、吳庭瑞（下稱吳麗二人）於民國八十五年十
二月四日將其共有坐落台北市○○區○○段三小段六一六號土地
及其上一至四樓房屋（下稱系爭房地）設定本金最高限額新台幣
（下同）八百萬元抵押權與上訴人，供擔保抵押權存續期間內吳
麗二人對上訴人所負之一切債務。吳麗二人已於八十六年五
月二十一日將系爭房地以價金二千九百萬元賣與上訴人，上訴人
再將其中二、三、四樓房地轉賣與被上訴人，並已辦妥所有權移
轉登記。上訴人應付給吳麗二人之價金二千九百萬元，除以
吳麗欠上訴人之借款債務三百五十八萬零六百七十三元、上
訴人代吳麗向訴外人張碧鳳、林育靖分別清償債務二百四十萬
元及一百萬元、上訴人代吳麗二人繳納土地增值稅二百十五
萬四千八百十五元、上訴人給付吳麗現金六十萬元、上訴
人代吳麗二人向訴外人台灣中小企業銀行清償至八十六年五月
十四日止之貸款利息、違約金七十九萬七千零六十二元及上訴
人代吳麗二人向訴外人楊榮暻清償債務一百萬元，合計一千一
百五十三萬二千五百五十元抵付價金外，尚欠尾款一千七百四十
六萬七千四百五十元未付，上訴人主張其對吳麗有七百四十九
萬九千一百十七元抵押債權存在，自屬無據等情，指摘其為不當
，並就原審命為辯論及已論斷者，泛言謂為違法，而非表明該判
決所違背之法令及其具體內容，暨依訴訟資料合於該違背法令之
具體事實，更未具體敘述為從事法之續造、確保裁判之一致性或
其他所涉及之法律見解具有原則上重要性之理由，難認其已合法
表明上訴理由。依首揭說明，應認其上訴為不合法。
據上論結，本件上訴為不合法。依民事訴訟法第四百八十一條、
第四百四十四條第一項、第九十五條、第七十八條，裁定如主文
。
中    華    民    國  九十八  年    三    月    六    日
                      最高法院民事第二庭
                          審判長法官  吳  正  一
                                法官  劉  福  聲
                                法官  阮  富  枝
                                法官  許  正  順
                                法官  魏  大  喨
      本件正本證明與原本無異
                                      書  記  官
中    華    民    國  九十八  年    三    月   十七   日
                                                     m


司法院資訊處製作；財團法人民間司法改革基金會備份。
